最高法院刑事判決　　　　　　　　　　　　　　　八十八年度台上字第四○三二號
　　上　訴　人　甲○○
右上訴人因違反毒品危害防制條例案件，不服台灣高等法院中華民國八十八年四月二
十七日第二審判決( 八十八年度上重訴字第十五號，起訴案號：台灣桃園地方法院檢
察署八十七年度偵字第一○七九○號 )，提起上訴，本院判決如左：
    主  文
上訴駁回。
    理  由
本件原判決認定上訴人甲○○係香港人，明知海洛因屬於毒品並為我政府管制進口之
物品，不得私運來台，因在香港積欠當地黑道人物「肥Ｂ」成年男子賭債港幣五萬元
，遂於民國八十七年二月間，在香港旺角區某撞球館內，基於共同不法犯意之聯絡，
應允為其運輸第一級毒品海洛因來台而抵債，嗣於八十七年七月二十一日凌晨四時許
，兩人相約在香港砵蘭街附近之公共廁所內，由「肥Ｂ」將海洛因粉末一包（包裝重
五九○‧五二公克，淨重一、七一五‧一○公克），分成五小包，分別以膠帶綁於上
訴人之左、右大腿、左右腳踝及左小腿之內側，以掩人耳目，並囑甲○○抵達台灣住
進台北市「一樂園大飯店」後，於當日中午十二時至十三時許，打開隨身攜帶之行動
電話，台灣方面即有毒販出面接洽交付毒品事宜。當日上午八、九時許，上訴人自香
港搭乘日亞航航空ＥＧ204 號班機啟程，是日上午十一時許，入境我國桃園中正國際
機場並完成通關程序，私運上開毒品海洛因進口後，因出關時行止怪異，為航空警察
局安檢勤務人員上前盤查查獲，並在其身上扣得前開毒品海洛因與上訴人所有供犯罪
預備之行動電話一具等情。係以上開事實，迭據上訴人於警訊及偵審中自白不諱，而
扣案之上述白色粉末，經送驗結果，確屬海洛因，有法務部調查局八十七年八月三日
第00000000號鑑定通知書附卷可稽，復有現場照片及行動電話一具可資佐證
，事證明確。綜合以觀，上訴人有上開犯行，堪以認定，為其所憑之證據及認定之理
由。並說明上訴人於原審雖辯稱：不知白色粉末為海洛因云云。然查，上訴人供承伊
於八十七年三月間，原擬受「肥Ｂ」之託，夾帶海洛因來台，因事機不密，消息曝光
，致不敢冒險等情，是其知悉海洛因為我國管制之毒品，伺機將再闖關甚明。而上訴
人本次再度來台，不花費分文，由「肥Ｂ」提供機票、食宿費用，將白色粉末分成五
小包，分別藏置於腿部等處，不敢坦然放置於行李箱內，以規避海關人員之檢查，足
見上訴人明知為毒品海洛因而設法矇混過關，所辯殊無可採。核上訴人所為，係犯毒
品危害防制條例第四條第一項之運輸第一級毒品罪及懲治走私條例第二條第一項之私
運管制物品進口罪。上訴人與綽號「肥Ｂ」之成年男子間，有犯意聯絡及行為分擔，
為共同正犯。其所犯上開兩罪，係一行為觸犯數罪名，為想像競合犯，應依刑法第五
十五條規定，從較重之運輸第一級毒品罪處斷。又以扣案之行動電話，係供犯罪預備
之物，據上訴人供陳為其所有，第一審判決認係「肥Ｂ」所有，而依毒品危害防制條
例第十九條第一項前段宣告沒收，尚有未合。因而撤銷第一審判決，改判仍論上訴人
共同運輸第一級毒品罪，審酌上訴人攜帶入境之毒品，淨重達一、七一五‧一○公克
，如流入市面，危害國人健康甚巨，處罰本不宜輕縱，惟念其為油漆工人，僅接受中
學教育，智識不高，因一時失慮，受人利用，事後頗知悔悟等一切情狀，量處無期徒
刑，並依法宣告褫奪公權終身。又說明扣案之海洛因，淨重一千七百一十五點一公克
，屬於毒品，併依毒品危害防制條例第十八條第一項前段規定，宣告沒收銷燬之；另
行動電話一具，係上訴人所有，供犯罪預備之物，依刑法第三十八條第一項第二款，
宣告沒收，經核並無不合。原判決已認定扣案上訴人所有之行動電話一具，係預供上
訴人運輸前述毒品走私進入台灣後，聯絡毒販接洽交付毒品，以完成上開犯罪所預備
，既尚未聯絡使用即被查獲，則原判決以該行動電話為上訴人所有，且係預備供完成
本件犯罪所用之物，依刑法第三十八條第一項第二款予以宣告沒收，難認違法。上訴
人於事實審偵審中始終供承係積欠「肥Ｂ」港幣五萬元，始為其運輸毒品來台抵債，
未曾抗辯有遭同班次飛機內旅行團其他人員箝制或脅迫之情形，況原審法院於審判期
日調查證據完畢開始辯論前，審判長訊以尚有何證據請求調查？上訴人及原審辯護人
均稱：「沒有」（見原審卷第十九頁背面、第二十頁正面）。原審依調查證據之結果
，認上訴人與「肥Ｂ」有犯意聯絡及行為分擔，為共同正犯，難認有違經驗法則或論
理法則，而指為違法。上訴意旨徒憑己見，就原審明白之論斷，任指其將毒品運輸來
台，犯罪即已完成，原判決未依卷內資料認定行動電話一具欲供何種犯罪之用，即宣
告沒收，並泛稱原審未調查上訴人是否被迫犯罪，而審酌其犯罪動機，依刑法第五十
九條酌減其刑，有適用法則不當之違法。又於提起第三審上訴後，就原審採證認事職
權之適法行使，空言指摘原審未查明其共同不法犯意之由來及犯罪之動機，有調查未
盡之違法云云，非有理由，應予駁回。
據上論結，應依刑事訴訟法第三百九十六條第一項，判決如主文。
中      華      民      國    八十八    年      七      月    二十九    日
                              最高法院刑事第五庭
                                  審判長法官  董  明  霈
                                        法官  丁  錦  清
                                        法官  賴  忠  星
                                        法官  林  茂  雄
                                        法官  王  居  財
      右正本證明與原本無異
                                              書  記  官
中      華      民      國    八十八    年      八      月      四      日
